臺灣高等法院刑事判決　　　　　　　　　　　　　　　九十一年度上易字第一九號
　　上　訴　人　甲○○
　　即　被　告
右上訴人因傷害案件，不服臺灣板橋地方法院九十年度易字第三○八八號，中華民國
九十年十月二十九日第一審判決（起訴案號：臺灣板橋地方法院檢察署九十年度偵字
第一○八二八號）提起上訴，本院判決如左：
    主  文
原判決關於甲○○部分撤銷。
甲○○傷害人之身體，處拘役肆拾日，如易科罰金，以參佰元折算壹日。
    事  實
一、甲○○、乙○○於民國（下同）九十年二月二日（起訴書誤為二十二日，應予更
    正）晚上十時三十分許，在臺北縣永和市○○路三四五號「好樂迪ＫＴＶ」店第
    三○八號包廂內，參加友人生日聚會，因敬酒細故，發生口角糾紛，甲○○竟基
    於普通傷害人身體之犯意徒手毆打乙○○，乙○○則持酒杯砸向甲○○，致甲○
    ○受有鼻樑部挫裂傷約二乘三公分長、乙○○受有左手臂挫傷三十點零乘七點零
    公分之傷害（起訴書誤為乙○○受有鼻樑挫裂傷，甲○○受有左手臂挫傷，均應
    予更正）。
二、案經甲○○、乙○○訴由臺北縣警察局永和分局報請臺灣板橋地方法院檢察署偵
    查起訴。
    理  由
一、訊據上訴人即被告甲○○否認有何傷害犯行，辯稱略以：「我和乙○○並不相識
    ，可能係乙○○酒醉拿酒杯砸我，我並未出手打他」云云。
二、經查：
(一)、右揭事實（時間應為九十年二月二日，起訴書誤為二十二日，甲○○受有鼻樑部
    挫裂傷約二乘三公分長、乙○○受有左手臂挫傷三十點零乘七點零公分之傷害，
    起訴書誤為乙○○受有鼻樑挫裂傷，甲○○受有左手臂挫傷，均為錯誤，正確時
    間與診斷書所載傷勢，分別見偵卷第七頁反面與第十四頁至十六頁），業據告訴
    人乙○○指訴：「當時我與朋友和甲○○等人一同在三○八號包廂內喝酒慶生，
    席間甲○○一直要在場之女性友人喝下一整壺之啤酒，我勸他不要這樣喝酒，並
    且請其友人勸他，甲○○聽我這麼說後，便衝到我的座位以徒手打我，但被我以
    左手擋住，我見狀後再用右手持杯子砸向甲○○反擊」（偵卷第十頁、第二七頁
    、原審卷第三三頁、第三四頁、本院卷第十九頁）等語明確。
(二)、告訴人乙○○之指訴核與證人鄭美雅證稱：「當時我和我弟乙○○和一群友人至
    案發包廂慶生，席間因甲○○一直要在場之女性友人傅惠莉喝酒，我弟勸其不要
    灌他酒，而林不高興，便從他的位置衝到我弟的座位處動手毆打乙○○，我看見
    乙○○出手擋下甲○○的攻擊後持桌上的酒杯反擊，進而雙方扭打成一團，然後
    在場人把他們二人分開」等語（偵卷第十三頁、第二六頁、原審卷第三四頁），
    以及證人傅惠莉證述：「當時我朋友鄭美雅邀請我至三○八包廂與其一起慶生，
    但席間甲○○一直灌我酒，鄭之弟弟乙○○便替我喝下後要求林不要這樣喝酒，
    而林便不高興從其座位衝向乙○○，先出手攻擊乙○○後雙方便扭打成一團，當
    時係甲○○先出手攻擊乙○○的」等語（偵卷第十五頁）相符。
(三)、依上事證，可知乙○○與被告二人因細故發生口角後，甲○○先上前毆打乙○○
    ，乙○○反擊後，二人進而開始互毆，致甲○○受有鼻樑部挫裂傷約二乘三公分
    長、乙○○受有左手臂挫傷三十點零乘七點零公分之傷害，且其二人之傷勢並有
    台北市立和平醫院九十年三月十五日00000000號診斷書、中山綜合醫院
    九十年二月四日北府衛醫字第一五三一○四一三三六號診斷證明書各乙紙在卷可
    稽（偵卷第十五頁、第十六頁）。
(四)、綜上，被告甲○○辯稱未傷害乙○○云云，與事證相違，顯為卸責之詞而無可採
    ，其犯行洵堪認定。
二、核被告甲○○所為係犯刑法第二百七十七條第一項傷害罪。原審予以被告甲○○
    論罪科刑固非無見，惟查：(一)、本件犯罪時間應為九十年二月二日，原審判決事
    實欄記載之犯罪時間誤為九十年二月二十二日。(二)、甲○○、乙○○二人分別所
    受之傷應為甲○○受有鼻樑部挫裂傷約二乘三公分長、乙○○受有左手臂挫傷三
    十點零乘七點零公分之傷害，但原判決事實及理由欄誤載為乙○○受有鼻樑挫裂
    傷，甲○○受有左手臂挫傷，且因此誤為：「參以乙○○受有鼻樑挫裂傷，顯係
    受人毆打所致，甲○○受有左手臂挫傷，亦非自己為之，是被告二人辯稱未傷害
    對方云云，與事實相違，顯無可採」等理由之判斷。以上原判決關於甲○○部分
    容有未洽，是被告上訴意旨否認犯罪請求緩刑，指摘原判決不當，雖無理由，惟
    原判決關於甲○○部分既有可議，自應將原判決關於甲○○部分予以撤銷改判，
    爰審酌被告犯罪之動機僅因細故爭吵、且先行動手挑釁、犯罪時所受之刺激、品
    性、生活狀況、智識程度、犯罪後否認犯行及告訴人所受傷害程度等一切情狀，
    量處拘役肆拾日，並諭知易科罰金之折算標準。至被告陳明不承認犯罪，要求緩
    刑等語，經核緩刑之立法意旨在以社會處遇代替機構處遇，其立法本旨有教育刑
    理念，則被告既否認犯行，原即無從審酌緩刑，再亦無任何證據證明被告有得宣
    告緩刑之法定事由，是認無宣告緩刑之必要，附此敘明。
據上論斷，應依刑事訴訟法第三百六十九條第一項前段、第三百六十四條，第二百九
十九條第一項前段、刑法第二百七十七條第一項、第四十一條第一項前段，罰金罰鍰
提高標準條例第一條前段、第二條，判決如主文。
本案經檢察官鍾鳳玲到庭執行職務。
中     華     民     國     九十一      年      一       月     三十    日
                                臺灣高等法院刑事第七庭
                                    審判長法  官  吳  啟  民
                                          法  官  林  瑞  斌
                                          法  官  施  俊  堯
中     華     民     國     九十一      年      一       月     三十    日
                                          書記官  陳  彥  蕖
不得上訴。
附錄本案論罪科刑法條全文：
刑法第二百七十七條
傷害人之身體或健康者，處三年以下有期徒刑，拘役或一千元以下罰金。
犯前項之罪，因而致人於死者，處無期徒或七年以上有期徒刑；致重傷者，處三年以
上十年以下有期徒刑。
